【裁判字號】    97,執消債更,85
【裁判日期】    980520
【裁判案由】    更生事件
【裁判全文】
臺灣板橋地方法院民事裁定          97年度執消債更字第85號
聲  請  人
即  債務人  許力友原名：強許.
相  對  人
即  債權人  第一商業銀行股份有限公司
法定代理人  陳裕璋
相  對  人
即  債權人  台灣新光商業銀行股份有限公司
法定代理人  李增昌
相  對  人
即  債權人  聯邦商業銀行股份有限公司
法定代理人  李憲章
相  對  人
即  債權人  香港商上海匯豐銀行股份有限公司
法定代理人  顧銳賢
相  對  人
即  債權人  慶豐商業銀行股份有限公司
相  對  人
即  債權人  國泰世華商業銀行股份有限公司
法定代理人  汪國華
上列當事人聲請消費者債務清理事件，本院裁定如下：
    主  文
債務人所提如附件所示之更生方案應予認可。
債務人在未依更生條件全部履行完畢前，其生活程度不得有奢華
浪費之消費行為，諸如出國旅遊、購買高價商品等行為。
    理  由
一、按債權人會議可決更生方案時，應有出席已申報無擔保及無
    優先權債權人過半數之同意，而其所代表之債權額，並應逾
    已申報無擔保及無優先權總債權額之二分之一。次按，更生
    方案未依前二條規定可決時，除有第六十四條規定之情形外
    ，法院應以裁定開始清算程序。再按，債務人有薪資、執行
    業務所得或其他固定收入，法院認更生方案之條件公允者，
    得不經債權人會議可決，逕依債務人之聲請或依職權以裁定
    認可更生方案。又按，法院為認可之裁定時，因更生方案履
    行之必要，對於債務人在未依更生條件全部履行完畢前之生
    活程度，得為相當之限制，消費者債務清理條例第59條第1
    項、第61條、第64條第1項及第62條第2項分別定有明文。
二、查本件債務人聲請更生，前經本院97年度消債更字第1216號
    裁定開始更生程序在案，有上開裁定一份在卷可參。經債務
    人於民國97年11月7日依消費者債務清理條例第53條第1項之
    規定提出更生方案到院，其內容為：一、清償之金額：新台
    幣﹙下同﹚87,324元。二、三個月給付一次以上之分期清償
    方法：債務人自法院裁定認可更生方案之翌日起，每一個月
    為一期，每期清償1,213元，共分72期，6年清償，清償之總
    金額約佔原債務總額之2成。﹙每期不能超過三個月﹚三、
    最終清償期：債務人自法院裁定認可更生方案之翌日起，每
    一個月為一期，分6年清償。蓋債務人現年為69歲，已退休
    ，平日收入僅依靠女兒強淑敏給付12,000元生活費及老人年
    金補助3,000元，則債務人之平均每月收入為15,000元，其
    平均每月支出之情形為：1、膳食：5,000元。2、保險費：
    3,322元。3、健保費：330元。4、瓦斯費：1,000元。5、電
    話費：1,550元。6、水費：350元。7、電費：1,000元。8、
    醫療費：1,055元。經查，依其所提更生方案，最高可能之
    總清償金額為87,336元，清償成數約為17.04％﹙依債權人
    陳報之債權額，債務人總負債為512,445元﹚。為釐清債務
    人目前之工作收入情況及相關支出細項暨債權人對本更生方
    案之意見，本院乃於民國98年5月19日召開債權人會議，經
    債務人到場就其財產及收入狀況提出具體報告及陳述更生方
    案，並經出席之債權人國泰世華商業銀行股份有限公司、聯
    邦商業銀行股份有限公司、第一商業銀行股份有限公司、台
    灣新光商業銀行股份有限公司、慶豐商業銀行股份有限公司
    等5位債權人之代理人到場 (應到6位，實到5位)，現場陳述
    意見及自由磋商，於雙方交換意見後，由債務人當庭重新提
    出更生方案，每月必要支出之部分扣除保險費3,322元後，
    其更生方案改為：一、每期清償金額：新台幣4,500元。二
    、每個月為一期，每期在15日給付。三、自更生方案認可確
    定之翌月起，分6年，共72期清償。四、總清償比例：63.22
    ％。五、債務總金額：512,445元。六、清償總金額：324,0
    00元。惟更改後之更生方案，僅經債權人第一商業銀行股份
    有限公司及慶豐商業銀行股份有限公司之同意，未達消費者
    債務清理條例第59條第1項之可決門檻。﹙出席本次債權人
    會議之債權人代理人有5位，僅2位同意本件更生方案﹚
三、次查，債務人並無消費者債務清理條例第64條第2項所定不
    應認可之消極事由存在，故本件雖未經債權人會議之可決，
    本院仍得依消費者債務清理條例第61條及第64條第1項之規
    定，逕依債務人之聲請或依職權以裁定認可更生方案。本件
    更生方案雖經債權人會議之不可決，而該等不同意更生方案
    之債權人無非以：﹙一﹚債務人還款成數太低，期數過少，
    對債權人之債權不公。﹙二﹚債務人每月可還款更高之金額
    等語。惟查，本件既經本院召開債權人會議，該等債權人所
    陳述之意見於前揭會議中均經出席當事人充分討論並交換意
    見，兩造對本件債務人之財務狀況應已有相當之了解及共識
    。本院以為：債務人現年已69歲﹙民國29年3月11日生﹚，
    實無任何之工作能力，配偶強希英則已87歲﹙民國11年7月
    14日生﹚，亦無任何之工作能力，且尚積欠房貸，而膝下三
    名子女雖已成年，惟僅任職於國小教職之長女強淑敏有固定
    收入得給付扶養費用，其每月所給付之扶養費用為12,000元
    ，再加上每月所領有之敬老津貼3,000元，每月之收入合計
    為15,000元。又債務人所提出之更生方案履行期間必要支出
    狀況為：1、膳食：5,000元。2、健保費：330元。3、瓦斯
    費：1,000元。4、電話費：1,550元。5、水費：350元。6、
    電費：1,000元。7、醫療費：1,055元。不同意更生方案之
    債權人等主張，僅膳食、健保費及醫療費用之支出係屬合理
    ，其餘部分應與債務人之配偶及共同生活之長女共同分擔云
    云。惟查：債務人每月之固定收入中，長女強淑敏所給付之
    扶養費用即高達12,000元，該筆扶養費用之給付目的除係供
    債務人日常生活及醫療費用﹙債務人經醫師診斷須於今年7
    月施行膝蓋人工關節處開刀手術﹚所支出外，主要係供全家
    人﹙即債務人及其配偶、長女﹚日常生活之水、電、瓦斯及
    電話費用之開銷用，是以，本院以為債權人等另行要求債務
    人之配偶、長女就該等部分亦應共同分擔等情實屬過苛而不
    合理。況債務人及其配偶年事已高，債務人之配偶另有房屋
    貸款債務，且渠等因年齡、體力負荷、身體因素等考量，可
    預見於未來6至8年內之醫療費用部分將有相當之支出，故本
    院未依債權人等之請求延長還款期為8年，且本件債務人每
    月僅依賴長女之扶養費及敬老津貼維持一家及自己生活所需
    ，卻仍願樽節開支，每月僅花費10,255元，本院認其已竭盡
    所能並具還款誠意，依其更生方案之還款條件，還款總金額
    為324,000元，還款成數可達63.22％。則依其收支狀況，再
    參酌行政院主計處之統計報告，97年度台北縣每人每月最低
    基本生活費用為10,792元；財政部公告96年度扶養免稅額為
    每人77,000元 (平均每月為6,417元)等資料，本件更生方案
    核屬公允、適當、可行，且無同條例第64條第2項情形及第
    63條所定不應認可之消極事由存在，故逕予認可該更生方案
    。
四、綜上所述，債務人有固定收入，其更生方案之條件公允，且
    無不得認可之消極事由，揆諸消費者債務清理條例之立法意
    旨，係以保障債權人公平受償，並謀求消費者經濟生活之更
    生機會為目的，本件更生方案應予認可，爰裁定如主文。
中    華    民    國    98    年    5     月    20    日
                  民事執行處司法事務官  徐玉玲
上為正本係照原本作成
如不服本裁定，應於裁定送達後10日內，以書狀向本院司法事務
官提出異議
中    華    民    國    98    年    5     月    20    日
                            書  記  官  蘇宥維

司法院資訊處製作；財團法人民間司法改革基金會備份。
